【裁判字號】    99,上訴,1456
【裁判日期】    991110
【裁判案由】    毒品危害防制條例
【裁判全文】
臺灣高等法院高雄分院刑事判決        99年度上訴字第1456號
上  訴  人  臺灣高雄地方法院檢察署檢察官
被      告  甲○○
選任辯護人  樓嘉君律師
上列上訴人因被告毒品危害防制條例案件，不服臺灣高雄地方法
院98年度訴字第1289號中華民國99年7 月21日第一審判決（起訴
案號：臺灣高雄地方法院檢察署97年度偵字第28888 號），提起
上訴，本院判決如下：
    主  文
上訴駁回。
    理  由
一、公訴意旨略以：甲○○明知海洛因在我國係主管機關（行政
    院）公告查禁之第一級毒品，不得販賣，竟仍於起訴書附表
    所示之時間點前不久之某時，向綽號『阿忠』之年籍姓名不
    詳男子購買重量不詳之海洛因後，除供自己施用外，另萌生
    轉賣牟利之犯意，持用0000000000、0000000000號行動電話
    門號作為聯繫工具，於起訴書附表所列之時間、地點，以起
    訴書附表所示之買賣金額將海洛因販賣予林世凱、蘇天輝、
    陳駿旻、林秋鈴。嗣經高雄縣政府警察局湖內分局查獲蘇天
    輝等人涉嫌施用第一級毒品海洛因案件時，渠等均供稱海洛
    因係向綽號『鎮仔』（台語）之甲○○所購得，始循線查知
    上情。因認被告甲○○涉犯毒品危害防制條例第4 條第1 項
    之販賣第一級毒品罪嫌云云。
二、按犯罪事實應依證據認定之，無證據不得認定犯罪事實；不
    能證明被告犯罪者，應諭知無罪之判決，刑事訴訟法第154
    條第2 項、第301 條第1 項分別定有明文。次按認定不利於
    被告之事實，須依積極證據，苟積極證據不足為不利於被告
    事實之認定時，即應為有利於被告之認定（最高法院30年上
    字第816 號判例參照）。又按施用毒品者，其所稱向某人購
    買之供述，須補強證據以擔保其供述之真實性。良以施用毒
    品者其供述之憑信性本不及於一般人，況施用毒品者其供出
    來源，因而破獲者，法律復規定得減輕其刑，其有為偵查機
    關誘導、或為邀輕典而為不實之陳述之可能，其供述之真實
    性自有合理之懷疑。是認施用毒品者關於其向某人購買毒品
    之供述，必須補強證據佐證，以擔保其供述之真實性，俾貫
    徹刑事訴訟無罪推定及嚴格證明之基本原則。又關於毒品施
    用者其所稱向某人購買毒品之供述，必須補強證據佐證，係
    指毒品購買者之供述縱使並無瑕疵，仍須補強證據佐證而言
    ，以擔保其供述之真實性；所謂補強證據，則指除施用、販
    賣毒品者之供述外，其他足以證明該陳述之事實確具有相當
    程度真實性之證據而言，雖所補強者，非以事實之全部為必
    要，但亦須因補強證據與該項陳述之相互利用，足使犯罪事
    實獲得確信者，始足當之。
三、公訴人認被告甲○○（下稱被告）涉有上開販賣第一級毒品
    罪嫌，無非係以證人林世凱、蘇天輝、陳駿旻及林秋鈴等人
    於警詢、偵訊中之供述，及被告持用行動電話0000000000號
    門號之雙向通聯紀錄為其主要論據。
四、訊據被告堅決否認有何販賣第一級毒品之犯行，辯稱：本件
    是因為我前女友林秋鈴被警察查獲，我去警局找她的時候，
    與員警發生爭執，所以員警才會找一些跟我有仇怨的人，故
    意來挾怨報復我，我根本就沒有賣毒品給他們等語。被告辯
    護人為其辯稱：本件若員警已從證人供述得知被告之年籍資
    料及通訊電話，理應聲請通訊監察，從周圍的資料去加強被
    告犯罪的證據，但是警方從頭到尾都沒有這樣做，只有申請
    通聯紀錄，也沒有去搜索被告住處，實在是很奇怪的辦案行
    為；證人林世凱的部分，通聯紀錄都是被告發話給證人，實
    與一般吸毒者毒癮發作才急於購毒之情有別；證人林秋鈴與
    被告明明為同居人，卻直至與被告當面對質時才承認此節，
    可見其之前供述之時間、地點，應該都是虛構；證人陳駿旻
    是在8 月17日被捕，其實是要去偷台鐵的東西，卻跟警方說
    是要去買毒品，從其警詢筆錄製作時間來看，就是在被告8
    月1 日與警方發生衝突後，而員警在8 月1 日已經去貨櫃屋
    那邊逮捕被告，卻沒有附帶搜索被告住處，其證明被告犯罪
    之證據顯有不足等語。
五、本件被告所使用之行動電話門號0000000000號，該門號申登
    人為黃春已；被告所使用之行動電話門號0000000000號，該
    門號申登人為林紹貞；林世凱所使用之行動電話門號為0000
    000000號，該門號申登人為其母親楊金英；市話00-0000000
    號之申登人為陳駿旻之父親陳武勇；林世凱於97年8 月12日
    為警採尿送驗，尿液代號為湖警970310，檢驗結果呈鴉片類
    陽性反應，結果判定為鴉片類可待因陽性、嗎啡陽性；蘇天
    輝於97年8 月8 日為警採尿送驗，尿液代號為湖警970301，
    檢驗結果呈鴉片類陽性反應，結果判定為鴉片類可待因陽性
    、嗎啡陽性；林秋鈴於97年8 月1 日為警採尿送驗，尿液代
    號為湖警970290，檢驗結果呈鴉片類陽性反應，結果判定為
    鴉片類可待因陽性、嗎啡陽性；陳駿旻於97年8 月17日施用
    海洛因等情，為被告所不爭執，並有通聯調閱查詢單3 份、
    高雄縣政府湖內分局毒品危害防制條例案件嫌犯代號與真實
    姓名對照表3 份、臺灣科技檢驗股份有限公司97年8 月12日
    KＺ000000000000號濫用藥物尿液檢驗報告、97年8 月19日KＺ
    000000000000號濫用藥物尿液檢驗報告、97年8 月26日KＺ00
    0000000000號濫用藥物尿液檢驗報告、原審法院97年度審訴
    字第4767號判決、原審法院97年度審訴字第4727、5208號判
    決、原審法院97年度審訴字第4748號判決、臺灣大哥大資料
    查詢、威寶電信門號申請人基本資料、高雄縣政府警察局湖
    內分局98年11月9 日高縣湖警偵字第0980012744號函各1 份
    （見警卷第17頁、第51頁、第58頁、第80頁，偵卷第6-7 頁
    、第10-11 頁、第12-13 頁、第21頁、第29頁、第32頁，原
    審卷第28頁）在卷可稽，此部分之事實，固堪認定。惟查：
  (一)被告被訴於97年7 月31日或8 月1 日；及同年8 月11日販毒
    （2 次）予林世凱部分：
  1.證人林世凱雖於警詢、檢察官偵訊及原審審理中均證稱：「
    我在97年7 月31日或8 月1 日有打0000000000電話，與『鎮
    仔』（即被告）聯絡見面，並與他見面，花了1 千元向他拿
    海洛因1 次；我與『鎮仔』的交易模式為我先打電話給他並
    約他見面，到約定地點我先拿錢給他，他叫我在原地等，他
    先離開一下，他會再回來並將東西給我。」等語（見警卷第
    49-50 頁，偵卷第36-38 頁，原審卷第121-128 頁）。惟經
    核對卷附被告持用之0000000000號行動電話雙向通聯紀錄（
    見原審卷第144-159 頁），證人林世凱所持用之0000000000
    號與被告所持用之0000000000號，於97年7 月31日及97年8
    月1 日均無通話紀錄，是證人林世凱此部分所述，顯與事實
    不符，尚難採信。
  2.又證人林世凱雖於檢察官偵查中證稱：「我都是用我持用之
    0000000000號行動電話，撥打『鎮仔』持用之0000000000號
    行動電話聯絡購買毒品；97年8 月11日下午5 點至6 點左右
    ，我有在高雄縣路竹鄉一甲國中附近的產業道路，向被告拿
    了500 元的海洛因。」等語（見偵卷第36至38頁）；復於原
    審審理中證稱：「0000000000的電話是我1 個綽號『貓仔』
    的朋友給我的，要給我購買毒品用，就是跟他聯絡看有沒有
    海洛因，可不可以去拿，我不知道那個電話是誰的，我朋友
    只有跟我說那個電話是『鎮仔』的；購毒的時間、地點就如
    同警偵訊中所述，我都是買毒品回來後，與朋友一起吸食等
    語（見原審卷第121-128 頁）。可見證人林世凱前後供述就
    其毒品來源確係被告，且每次碰面前均先撥打被告持用之
    0000 000000 號行動電話聯絡，約定見面地點。雖證人林世
    凱上開供述僅有卷附0000000000號行動電話之雙向通聯紀錄
    （見警卷第59-65 頁）可資佐證；惟該雙向通聯紀錄，內容
    如何，並無通訊監察譯文可佐，自不足以補強證人林世凱前
    開供述達於通常一般人已無所懷疑，而確信其為真實之程度
    。況查，97年8 月11日上午之0000000000號雙向通聯紀錄，
    均係由被告主動發話予證人林世凱，亦與一般購毒者因毒癮
    發作，急需購毒，而以電話尋覓毒品來源有別，此部分亦有
    可疑。是縱證人林世凱此部分供述前後並無二致，但仍無從
    確信其為真實，而為對被告不利之認定。
  (二)被告被訴於97年8 月6 日販毒予蘇天輝（1 次）部分：證人
    蘇天輝雖於檢察官偵訊及原審審理中均證稱：「我在97年8
    月6 日上午9 時許，在路竹鄉○○路上向外號『鎮仔』的男
    子購買海洛因，我是用德昌藥局前的公用電話，打『鎮仔』
    0000000000號電話與他聯絡，買1 包500 元海洛因；是朋友
    告訴我撥這支電話找1 個叫『鎮仔』的人，可買到海洛因，
    對方會跟我約地方見面。」等語（見偵卷第70-71 頁，原審
    卷第131-133 頁）；惟經核與卷附被告所持用之0000000000
    號行動電話之雙向通聯紀錄，可知97年8 月6 日當日自高雄
    縣市撥打入0000000000號之市話，分別有00-0000000、00-0
    000000、00-0000000、00-0000000、00-0000000、00-00000
    00、00-0000000、00-0000000、00-0000000、00-0000000、
    00-0000000、00-0000000、00-0000000、00-0000000、00-0
    000000、00-0000000、00-0000000等市話撥入被告手機之情
    事。然高雄縣路竹鄉『德昌藥局』前之公用電話，係位於該
    藥局斜對面之中興郵局前（約在中興路11號前），其電話號
    碼為：0000000 號等情，有本院電話記錄（受查詢人為當地
    管區警員湯新傳）及中華電信公司南區電信分公司鳳山營運
    處函在卷可稽（見本院卷第38、42頁），亦即『德昌藥局』
    前之公用電話：0000000 號並未出現於上開被告手機上之撥
    入電話中，因而證人蘇天輝證稱：伊在97年8 月6 日上午9
    時許，用『德昌藥局前』的公用電話，打『鎮仔』00000000
    00號電話與他聯絡云云，亦與事實不合。
  (三)被告被訴於97年8 月15日、16日販毒（2 次）予陳駿旻部分
    ：
  1.證人陳駿旻前於警詢及檢察官偵訊中證稱：「我施用的海洛
    因都是向綽號『鎮仔』的甲○○以每包500 元購買的，我都
    是撥打『鎮仔』所有之0000000000電話，告訴他我要購買50
    0 元，我們雙方再約定交易地點；97年8 月15日我於下午在
    高雄縣路竹鄉武安宮廟旁公用電話撥打甲○○0000000000電
    話購買毒品，並約定隨後在湖內鄉慧賢宮廟前天橋下交易，
    向他購買500 元海洛因1 包；我在97年8 月16日下午10時許
    ，在我住處以00-0000000號市內電話撥打被告持用之000000
    0000行動電話，向其購買毒品，並約定在湖內鄉○○路658
    號慧賢宮廟前天橋下交易，向他購買500 元海洛因1 包。」
    等語（見警卷第69-74 頁，偵卷第70-72 頁）；惟於原審審
    理中卻改稱：「我在警詢所述均不實在，我97年8 月17 日
    為警查獲當天，我在湖內鄉慧賢宮前是在等人，要一起去偷
    M 型鐵，我沒有跟被告購買過毒品，我也不知道他有沒有在
    賣毒品；我家裡電話0000000 ；我在警詢表示有向被告購買
    過毒品，是因為被告跟我要錢，而且他到我家大聲喝罵，那
    時只有我姐姐在家，她知道這件事；我承認我在偵訊中作偽
    證，因為被告去我家裡討債；97年8 月16日從我家撥打電話
    給被告持用之0000000000手機，是問他要幹嘛，他就叫我快
    點還他錢，說錢要怎麼還，就掛電話了；我如果沒有打電話
    給被告的話，他就會跑到我家來跟我要錢。」等語（見原審
    卷第133-137 頁），是證人陳駿旻前後供述不一，即有疑義
    。
  2.至於證人陳駿旻於警詢及檢察官偵訊中所為供述之真實性，
    檢察官雖提出被告所持用之0000000000號行動電話之雙向通
    聯紀錄作為佐證，且證人陳駿旻家中市話00-0000000號確於
    97年8 月15日、16日與被告所持用之行動電話有通聯紀錄；
    惟上開電話通聯紀錄，僅能證明彼等間曾有電話聯絡之事實
    ，尚難謂已達於通常一般人均不致有所懷疑，而得確信證人
    之指證為真實之程度，是尚難因此即認被告確有於上開時、
    地販賣第一級毒品海洛因予證人陳駿旻。又證人陳駿旻於警
    詢中就其涉犯竊盜罪嫌之部分，均為否認之陳述，反明確供
    述其在場係為向被告購買毒品，卻於原審審理中坦認竊盜部
    分，而翻異購買毒品之證詞，惟其就97年8 月17日當日在場
    所作何事，與本件檢察官起訴被告販賣毒品之時間並非同日
    ，自無審酌之必要，附此敘明。
  (四)被告被訴於97年7 月31日販毒（1 次）予林秋鈴部分：
  1.證人林秋鈴於警詢中供稱：「我所施用的海洛因是向外號『
    鎮仔』的人，在湖內鄉○○路121 號旁的貨櫃屋購買的，1
    包500 元，我都直接去找他，鎮仔的電話是0000000000。」
    等語（見警卷第44-46 頁）；又於檢察官偵查中證稱：「（
    你在97年7 月31日這次所施用的海洛因，是跟那個『鎮仔』
    買的嗎？）對。」、「（那買多少？）500 還是1 千我忘了
    。」、「（你跟他買是算量的是不是？是說多少公克然後說
    多少錢是這樣的嗎？）〈搖頭〉是1 包1 包的。」、「（那
    500 的就比較小包，1 千的就比較大包是不是？）〈點頭〉
    對。」，此有原審勘驗筆錄1 份（見原審卷第198-200 頁）
    可佐。惟於原審審理中卻證稱：「我跟被告有在一起過，也
    曾同居，剛開始是金錢交易，之後在一起就沒有拿錢了，97
    年7 月31日是我最後1 次施用毒品，毒品是從被告那邊來的
    ，不是跟他購買，不用錢，是我跟他拿來施用的；我在檢察
    官那邊說有跟被告以500 元或1000元購買，是以為檢察官問
    說用量是怎麼拿的，我就直接說我是拿500 元或是1000元的
    量，並不是說我拿錢跟他購買；那時候我都是直接去找他，
    不一定每次都有打電話。」等語（見原審卷第128-131 頁）
    。則證人林秋鈴對於其與被告間之毒品往來，是否涉及金錢
    交易，抑或僅為無償轉讓，前後供述顯有不一。嗣經原審當
    庭勘驗證人林秋鈴之偵訊光碟，依其於檢察官偵查中之證述
    ，可知其向被告取得毒品時，係以500 或1 千元的量來計算
    ，並無表示有給付金錢予被告之情，此有同上原審法院勘驗
    筆錄可參，核與證人林秋鈴於原審審理中之證述相符。而證
    人林秋鈴於原審審理中直接到庭接受檢察官及辯護人之交互
    詰問，且詰問者並無誘導或設計問題之情形，證人林秋鈴當
    可依據其自由意志而為陳述，相較於警詢之訊問過程，員警
    多係以「是否有向被告購買毒品？」、「在哪裡跟他買毒品
    的？」之問題對其詢問，證人林秋鈴在接受此問題時，難免
    有因誤導而無法明確分辨，便直接回答之情，是尚難以證人
    林秋鈴於警詢中對於購買毒品之問題有所回答，而認其先前
    所為之供述較為可採。且證人林秋鈴於原審審理中，經原審
    提解到庭接受直接審理，已明確指稱其確實沒有與被告金錢
    交易，之前筆錄之記載有誤，是應以其於法院審理中所述之
    內容較符合真實。
  2.又證人林秋鈴雖於檢察官偵查中證稱：「『鎮仔』住在貨櫃
    屋，我都到那裡向他拿毒品，且要事先打他手機向他聯絡。
    」等語（見偵卷第82-84 頁）；卻於原審審理中改稱：「那
    時候都是直接去找被告，不一定每次都打電話。」等語（見
    原審卷第131 頁）。是證人林秋鈴雖證稱其毒品來源係來自
    被告，惟取得毒品前是否要先與被告電話聯絡乙節，證人林
    秋鈴前後證述顯有不符。若以證人於原審審理中之證述觀之
    ，其與被告均直接會面，無須電話聯絡，則此部分除證人林
    秋鈴之供述外，自無其他證據足資補強證人之供述；反之，
    若以證人於偵查中之證述觀之，其與被告會面前均會先以電
    話聯絡，惟因其並無供述其所使用之電話號碼，僅提供被告
    所使用之0000000000號行動電話，是依卷附之0000000000號
    雙向通聯紀錄，尚無從查知證人林秋鈴所使用之電話號碼，
    而無從佐證證人林秋鈴此部分證述是否真實可採。是即便證
    人林秋鈴於偵訊及原審審理中之證述，就被告係無償提供海
    洛因予其施用乙節，並無矛盾或瑕疵，仍無相關補強證據足
    資佐證其證述之真實性，自難因而遽論被告涉有本件犯行。
  (五)本件被告被訴販賣第一級毒品海洛因予林世凱、蘇天輝、陳
    駿旻、林秋鈴部分，或無其他補強證據可資佐證；或僅有被
    告所持用之0000000000號行動電話之雙向通聯紀錄在卷，惟
    其僅能證明被告與林世凱等人間確有電話聯絡，尚無從認定
    彼等間聯繫內容即為毒品交易，自無從為林世凱等人供述之
    補強，而難單以林世凱等人之指訴，毫無補強證據，即認定
    被告涉有檢察官起訴之上開犯行。
六、綜上所述，依卷內證據資料調查結果，除上開證人林世凱等
    人於警詢、偵訊或法院審理中之言詞證述外，並無其他積極
    證據如販毒所需工具磅秤、夾鍊袋、毒品等物；或監聽譯文
    類之間接證據，足以佐證被告確有販賣第一級毒品之犯行。
    是公訴人既無法為充足之舉證，無從說服法院以形成被告有
    罪之心證，本於「罪證有疑、利於被告」之原則，自應為有
    利於被告之認定，則被告犯罪不能證明，依法自應為無罪之
    諭知。
七、原審因而以不能證明被告犯有販賣第一級毒品罪，而為被告
    無罪之諭知，核無違誤；檢察官提起上訴，猶執前詞，指摘
    原判決不當，為無理由，應予駁回。
據上論斷，應依刑事訴訟法第368 條，判決如主文。
本案經檢察官高大方到庭執行職務。
中    華    民    國    99    年    11    月    10    日
                  刑事第四庭    審判長法  官  蕭權閔
                                      法  官  陳吉雄
                                      法  官  吳進寶
以上正本證明與原本無異。
如不服本判決應於收受本判決後10日內向本院提出上訴書狀，其
未敘述上訴理由者，並得於提起上訴後10日內向本院補提理由書
狀（均須按他造當事人之人數附繕本）「切勿逕送上級法院」。
中    華    民    國    99    年    11    月    10    日
                                      書記官  唐奇燕

司法院資訊處製作；財團法人民間司法改革基金會備份。
